臺灣臺南地方法院民事裁定　九十三年度再字第四號
　　再審原告　乙○○
　　　　　　　丙○○
　　　　　　　甲○○
　　　　　　　丁○○
　　再審被告　丑○○
　　　　　　　戊○○
　　　　　　　卯○○
　　　　　　　辰○○
　　　　　　　庚○○○
　　　　　　　癸○○
　　　　　　　己○○
　　　　　　　辛○○○
　　　　　　　寅○○
　　　　　　　巳○○○
　　　　　　　子○○
　　　　　　　戌○○
　　　　　　　午○○
　　　　　　　未○○
　　　　　　　酉○○
　　　　　　　申○○
　　　　　　　壬○○
　　　　　　　天○○○
　　　　　　　亥○○○
右當事人間請求租佃爭議事件，再審原告對於本院民國九十二年八月十一日九十一年
度訴字第一九五二號確定判決提起再審之訴，本院裁定如左：
    主      文
再審之訴駁回。
再審訴訟費用由再審原告負擔。
    理      由
一、再審意旨略以：
（一）再審原告與再審被告間並無訂立三七五租佃出租或承租之契約書，既無契約之
      約束力，再審原告亦無違約，亦自任耕作，也未出租，如何判處再審原告違約
      。
（二）系爭土地上廁所僅為公共衛生設備，不能列為建物，原審認定容有偏頗。
（三）系爭土地上之鐵架簡易鐵屋，僅為供推置農具資材肥料防日曬雨淋用，免肥料
      流失之工作物（尚包括牛棚），非供居所之用。另地板設立光滑表面係為了防
      止水果摩擦受損，並非大面積，此種與農業生產有關之地上工作物，不能被原
      審法官曲解為違反三七五法令。
（四）系爭地上物均由先人在原契約簽訂人許嵩煙數十年前已允許下而已存在數十年
      ，且至今承墾系爭土地，至今已達至少八十年，原審未予查明，逕自未經實地
      調查，就草率判決確定。
（五）再審被告從無一人有耕作能力，也無人曾至系爭土地耕作或協助收穫，更不知
      土地或作物為何物，且具收租金而由再審原告提存法院在案。期間復由再審被
      告之一庚○○○女士預收五年租金，均莫許可種更高經濟農作物在案。故本件
      尚未訂約，亦合乎三七五條約所定法理。
（六）本件所爭點應指租賃關係存在與否？應否拆除地上物的問題。竟由原審擴大解
      說為違反三七五租約而命返還土地。為此爰依民事訴訟法第四百九十六條第一
      項第十三款之規定，提起再審之訴等語。
 二、按再審之訴不合法者，法院應以裁定駁回之。又再審之訴，應於三十日之不變
     期間內提起。前項期間，自判決確定時起算，判決於送達前確定者，自送達時
     起算；其再審之理由發生或知悉在後者，均自知悉時起算，民事訴訟法第五百
     零二條第一項、第五百條第一項、第二項定有明文。次按民事訴訟法第四百九
     十六條第一項第十三款所謂「發現未經斟酌之證物或得使用該證物者」，係指
     前訴訟程序事實審言詞辯論終結前已存在之證物，因當事人不知有此，致未經
     斟酌，現始知之，或雖知有此而不能使用，現始得使用者而言。若在前訴訟程
     序事實審言詞辯論終結前，尚未存在之證物，本無所謂發見或使用新證物可言
     ，自不得以之為再審理由（最高法院七十七年度台上字第七七六號判例參照）
     。
三、本件再審原告以本院九十一年度訴字第一九五二號確定判決有民事訴訟法第四百
    九十六條第一項第十三款之再審事由提起再審之訴，然觀諸再審原告所提出前開
    再審理由，均係就系爭租佃爭議事件所為事實及法律上之論述，且亦經原審於九
    十一年度訴字第一九五二號判決內審酌論列，顯非民事訴訟法第一項第十三款所
    指「發現未經斟酌之證物或得使用該證物」之再審事由，則依前開判例意旨，本
    件再審原告自不得憑此為再審理由提起再審之訴。
四、又本件再審之聲請事由既不符民事訴訟法第一項第十三款之規定，則提起本件再
    審之訴之三十日不變期間，揆諸前開規定，即無再審理由發生或知悉在後者，自
    知悉時起算之適用，而應自判決確定時起算。查本院九十一年度訴字第一九五二
    號民事判決，業於九十二年九月十四日確定，此經本院調閱上開民事卷宗核閱屬
    實，而再審原告遲至九十三年五月十七日始提起本件再審之訴，顯已逾三十日之
    不變期間，則依首開規定，本件再審之訴為不合法，應予駁回。
中　　　華　　　民　　　國　　九十三　　年　　　六　　　月　　二十五　　日
    　　　　　　　　　　　　　臺灣臺南地方法院民事第四庭
~B審判長法官  吳森豐
~B法　　　官  林富郎
~B法　　　官　陳燁真
右為正本係照原本作成。
如對本裁定抗告須於裁定送達後十日內向本院提出抗告狀，並應繳納抗告費新台幣一
千元。
中　　　華　　　民　　　國　　九十三　　年　　　六　　　月　　三十　　　日
~B法院書記官　凌昇裕
